臺灣臺北地方法院民事判決　　　　　　 93年度重訴字第541號
原　　　告　華方貿易有限公司
法定代理人　乙○○
訴訟代理人　王耀星律師
被　　　告　壬○○
　　　　　　庚○○
　　　　　　　　　　　4樓
兼訴訟代理　戊○○
被　　　告　辛○○
訴訟代理人　林鳳秋律師
複　代理人　張家琦律師
　　　　　　甲○
被　　　告　己○○
訴訟代理人　丙○○
被　　　告　丁○○
上列當事人間土地所有權移轉登記事件，本院於中華民國 94年3
月17日言詞辯論終結，判決如下：
    主  文
原告之訴駁回。
訴訟費用由原告負擔。
    事實及理由
一、原告起訴主張：原告於民國 69年2月間購買坐落台北市中山
    區○○○路○段24號11樓房屋及其坐落基地，基於節稅考量
    ，將房屋坐落基地即台北市○○區○○段3小段86、87、93
    等地號土地，分別信託登記或借名登記於被告之被繼承人鍾
    青雲及原告法定代理人乙○○名下，所有權應有部分各24分
    之1，下稱系爭土地），鍾青雲於84年6月8日死亡，原告與
    鍾青雲間之信託或借名關係，因鍾青雲死亡而終止，被告為
    鍾青雲之繼承人，自有返還受託物予原告之義務，爰依繼承
    、委任之法律關係，求命判決被告辦理系爭土地之繼承登記
    ，並將系爭土地移轉登記予原告等語。並聲明：被告應辦理
    坐落台北市○○區○○段3小段86、87、93地號土地，面積
    分別為103、166、98平方公尺，所有權應有部分各24分之1
    之繼承登記，並將土地所有權移轉登記予原告。
二、被告辛○○則以：原告早於92年11月10日廢止，不具法人格
    ，無當事人能力；又被告鍾國川、庚○○、壬○○、戊○○
    並非鍾青雲之繼承人，而原告亦未列鍾青雲全體繼承人為被
    告，故本件被告當事人不適格；系爭土地並非原告信託或借
    名登記鍾青雲名下等語，資為抗辯。並聲明：原告之訴駁回
    。
三、被告丁○○則辯以：系爭土地係鍾青雲購買，並非原告信託
    或借名登記等語。並聲明：原告之訴駁回。
四、被告壬○○、庚○○、戊○○則自認原告之主張。
五、按公司經中央主管機關廢止登記者，準用公司解散之規定，
    應行清算。解散之公司，於清算範圍內，視為尚未解散，公
    司法第26-1、24、25條分別定有明文。而公司之解散，其法
    人人格並非即告消滅，必須經清算程序，並俟清算完結後，
    始喪失其人格。原告雖於92年11月10日經主管機關廢止登記
    ，然依前開說明，在原告清算終結前，其法人格尚未消滅，
    被告辛○○辯稱原告法人格已消滅，無當事人能力云云，並
    無可取。
六、本件兩造所爭執者為：被告是否均為鍾青雲之繼承人？原告
    與鍾青雲間對於系爭土地，有無信託或借名關係？經查：
    （一）被告壬○○係鍾青雲之配偶，而被告鍾秀彎、庚○○
          、辛○○則為鍾青雲之長女、次女、三女，丁○○為
          鍾青雲三子等情，有卷附
          55至59頁），故原告主張被告壬○○、戊○○、鍾國
          琴、辛○○、丁○○為鍾青雲之繼承人，堪信為真。
          被告辛○○辯稱壬○○、戊○○、庚○○非鍾青雲之
          繼承人云云，並無可取。原告主張被告己○○為鍾青
          雲之繼承人之事實，為被告辛○○所否認，而依原告
          提出之戶口名簿所示，並無被告己○○為鍾青雲長子
          之記載（見本院卷第113至115頁），原告雖另提出被
          告己○○香港
          然均不足以證明被告己○○與鍾青雲係父子關係，此
          外原告亦未提出其他據證明被告己○○為鍾青雲之繼
          承人，則原告主張被告己○○為鍾青雲繼承人，請求
          被告己○○辦理系爭土地之繼承登記，於法即有不合
          。鍾青雲全體繼承人，依被告辦理遺產稅申報時提出
          之繼承系統表所示為被告全體，此有繼承系統表足參
          （見本院卷第 108-1頁），除被告己○○無法證明係
          鍾青雲之繼承人外，其餘被告均為己○○之全體繼承
          人，已如上述，則被告辛○○辯稱被告當事人不適格
          云云，並無可取。
    （二）按當事人主張有利於已之事實，就該事實有舉證責任
          。民事訴訟法第 277條前段定有明文。所謂信託行為
          ，係指委託人授與受託人超過經濟目的之權利，而僅
          許可其於經濟目的範圍內行使權利之法律行為而言。
          原告主張系爭土地係其於 69年2月間購買，並信託或
          借名登記鍾青雲名下之事實，既為被告辛○○、鍾君
          榮所否認，則原告對於前開有利於己之事實，自應負
          舉證責任。證人乙○○即原告負責人固證稱：「系爭
          土地係原告出資購買，為節省土地增值稅，將系爭土
          地一部分登記鍾青雲名下，一部分登記其個人名下，
          每年地價稅都是由公司繳納」等語。惟原告並不能提
          出出資購買系爭土地之證明，且對於69年間鍾青雲為
          原告之法定代理人，如何代表原告與鍾青雲個人為法
          律行為之事實，具未能舉證以實其說，其提出之91年
          度地價稅繳款書，復不足證明長期繳納系爭土地地價
          稅之事實，故乙○○前開證述，尚無可採。故原告主
          張系爭土地為其信託或借名登記鍾青雲名下云云，要
          屬無據。從而，原告依繼承及委任之法律關係，請求
          被告壬○○、庚○○、戊○○、辛○○、丁○○辦理
          系爭土地之繼承登記，並將系爭土地移轉登記予原告
          ，即無理由，應予駁回。
七、原告之訴為無理由，依民事訴訟法第78條，判決如主文。
中　　華　　民　　國　　94　　年　　4 　　月　　7 　　日
                  民事第五庭    法　官　吳素勤
以上正本係照原本作成
如對本判決上訴，須於判決送達後20日內向本院提出上訴狀
中　　華　　民　　國　　94　　年　　4 　　月　　7 　　日
                    　　　　　　書記官　曾寶生
